臺灣苗栗地方法院刑事判決
111年度易字第43號
公  訴  人  臺灣苗栗地方檢察署檢察官
被      告  林健友


                    （另案於法務部矯正署泰源技能訓練所執行中）
上列被告因詐欺等案件，經檢察官提起公訴（110年度偵字第289
3號），被告於準備程序中就被訴事實為有罪之陳述，經本院合
議庭裁定由受命法官獨任行簡式審判程序，判決如下：
    主    文
林健友共同犯未指定犯人誣告罪，處有期徒刑陸月，如易科罰金
，以新臺幣壹仟元折算壹日。又共同犯詐欺取財未遂罪，處有期
徒刑捌月。
    犯罪事實及理由　　
一、本案犯罪事實、證據名稱均引用檢察官起訴書之記載（如附
    件，同案被告梁依靜由本院另行審結），證據部分補充被告
    林健友於本院準備程序及審理時之自白、臺灣高等法院被告
    前案紀錄表等為證據。
二、論罪科刑：
  ㈠核被告所為，係犯刑法第171條第1項之未指定犯人誣告罪及
    同法第339條第3項、第1項之詐欺取財未遂罪。
　㈡被告與共犯梁依靜（由本院另行審結）就本件誣告及詐欺取
    財犯行，有犯意聯絡及行為分擔，為共同正犯。
　㈢被告於所誣告之案件，裁判確定前自白，爰依刑法第172條之
    規定減輕其刑。又被告已著手於詐欺取財行為之實行而不遂
    ，為未遂犯，爰依刑法第25條第2項之規定減輕其刑。被告
    所犯上開2罪間，犯意個別，行為互殊，應分論併罰。
　㈣爰以行為人之責任為基礎，審酌被告明知為不實事項，竟仍
    推由共犯梁依靜向該管公務員誣告，造成司法資源之浪費，
    且不思以正途賺取財物，向被害人富邦產物保險股份有限公
    司佯稱因車牌號碼000-0000號自用小客車失竊而欲申請保險
    理賠，以達成其詐欺取財之目的，其所為顯然欠缺尊重他人
    財產權之法治觀念，所為實非可取，幸而經警及時察覺，始
    未得逞；兼衡被告之素行（參被告之臺灣高等法院被告前案
    紀錄表，見本院卷第13頁至第31頁），及被告犯後坦承犯行
    ，且係其指使共犯梁依靜為本案犯行之分工，被告自應負擔
    較重之罪責，暨於本院審理時自承之智識程度、生活經濟狀
    況（見本院卷第93頁）等一切情狀，分別量處如主文所示之
    刑，並就未指定犯人誣告罪部分諭知易科罰金之折算標準，
    以期相當。
據上論斷，應依刑事訴訟法第273條之1第1項、第299條第1項前
段、第310條之2、第454條第2項，刑法第28條、第171條第1項、
第339條第3項、第1項、第25條、第172條、第41條第1項前段、
第50條第1項但書第1款，刑法施行法第1條之1第1項，判決如主
文。
本案經檢察官張智玲提起公訴，檢察官黃智勇到庭執行職務。  
中　　華　　民　　國　　111 　年　　5 　　月　　2 　　日
                  刑事第二庭  法　官  　陳雅菡
以上正本證明與原本無異。　　　　　　　　　　　　　　　　如不服本判決應於收受判決後20日內向本院提出上訴書狀，並應敘述具體理由。其未敘述上訴理由者，應於上訴期間屆滿後20日內向本院補提理由書(均須按他造當事人之人數附繕本)「切勿逕送上級法院」。告訴人或被害人如對本判決不服者，應具備理由請求檢察官上訴，其上訴期間之計算係以檢察官收受判決正本之日期為準。　　　　　　　　　　　　　　　　　　　　　　　    　　　　　　　　　　　　　書記官　　張佑慈　　　　　
中　　華　　民　　國　　111 　年　　5 　　月　　3 　　日
附錄本案論罪科刑法條：
中華民國刑法第171條
未指定犯人，而向該管公務員誣告犯罪者，處1年以下有期徒刑
、拘役或9千元以下罰金。
未指定犯人，而偽造、變造犯罪證據，或使用偽造、變造之犯罪
證據，致開始刑事訴訟程序者，亦同。
中華民國刑法第339條
（普通詐欺罪）
意圖為自己或第三人不法之所有，以詐術使人將本人或第三人之
物交付者，處5年以下有期徒刑、拘役或科或併科50萬元以下罰
金。
以前項方法得財產上不法之利益或使第三人得之者，亦同。
前二項之未遂犯罰之。
-附件
臺灣苗栗地方檢察署檢察官起訴書
                                     110年度偵字第2893號
　　被　　　告　林健友　男　45歲（民國00年0月0日生）
　　　　　　　　　　　　住彰化縣○○鎮○○路0段000號
                        （現另案於法務部矯正署泰源技訓所  執行中）
　　　　　　　　　　　　國民身分證統一編號：Z000000000號
　　          　梁依靜　女　41歲（民國00年00月0日生）
　　　　　　　　　　　　住彰化縣○○鄉○○村00鄰○○巷0
　　　　　　　　　　　　　號
　　　　　　　　　　　　居彰化縣○○鎮○○路0段000號
　　　　　　　　　　　　國民身分證統一編號：Z000000000號
    上　一　人
　　選任辯護人  林明坤律師（已解除委任）
上列被告等因詐欺等案件，已經偵查終結，認應提起公訴，茲將
犯罪事實及證據並所犯法條分敘如下：
　　　　犯罪事實
一、林健友、梁依靜明知登記於梁依靜名下、由林健友使用之凌
    志廠牌車牌號碼000-0000號自用小客車（下稱本案車輛）並
    未失竊，竟共同意圖為自己不法之所有，基於誣告及詐欺取
    財之犯意聯絡，於民國109年5月9日晚間，共謀以謊報本案
    車輛失竊之方式，詐領失竊保險理賠金。謀議既定，梁依靜
    隨即依林健友之指示，於109年5月10日21時16分許，駕駛本
    案車輛搭載林健友至南社橋北端產業道路約50公尺處，讓林
    健友下車，其後梁依靜再獨自駕駛本案車輛前往苗栗縣○○鎮
    ○○里○○○000○0號之全家超商後龍好望角店停車場停放，並佯
    裝內急上廁所，未將本案車輛熄火、上鎖，即下車進入全家
    超商後龍好望角店，嗣於同日21時25分許，自前開產業道路
    下車處步行至全家超商後龍好望角店停車場之林健友隨即將
    本案車輛駛離，再由梁依靜向苗栗縣警察局竹南分局聯港派
    出所警員報案謊稱本案車輛失竊，並於翌（11）日持上開報
    案資料向富邦產物保險股份有限公司（下稱富邦產險公司）
    申請保險理賠。幸經警及時察覺有異，循線查悉上情，並通
    知富邦產險公司人員吳佳政，渠等始未得逞。
三、案經苗栗縣警察局竹南分局報告偵辦。
　　　　證據並所犯法條
一、證據清單及待證事實
編號 證據名稱 待證事實 1 被告林健友於警詢及偵查中之供述 被告林健友坦承為詐領保險金而將本案車輛駛離，並指示被告梁依靜向富邦產險公司申請保險理賠之事實。 2 被告梁依靜於警詢及偵查中之供述 1、被告梁依靜於警詢時曾坦承其與被告林健友在109年5月9日晚間，在車牌號碼0000-00號車輛內討論本案車輛之處理，並談及領到失竊保險金可以作為家用之事實。 2、被告梁依靜坦承有想到本案車輛可能是被告林健友開走仍報警之事實。 3 證人即富邦產險公司人員吳佳政於警詢時之證述 1、證明本案車輛向富邦產險公司投保之險種含竊盜險，倘若失竊，理賠金額為新臺幣153萬7000元之事實。 2、證明被告梁依靜於109年5月11日向富邦產險公司申辦出險理賠之事實。 4 109年5月10日本案車輛行經路段監視器錄影畫面光碟暨截圖照片、全家超商後龍好望角監視器錄影畫面光碟暨截圖照片、車號000-0000號自小客車經過時、地一覽表、本署檢察官110年8月23日當庭勘驗筆錄 1、證明被告梁依靜駕駛本案車輛搭載被告林健友至南社橋北端產業道路約50公尺處，讓被告林健友下車，其後駕駛本案車輛前往全家超商後龍好望角店停車場停放，未將本案車輛熄火、上鎖，即下車進入全家超商後龍好望角店之事實。 2、證明被告林健友自上開產業道路步行至全家超商後龍好望角店停車場，將本案車輛駛離之事實。 3、證明被告梁依靜撥打電話報警前，未與被告林健友確認本案車輛在何處，佐證渠等事前已有謀議之事實。 5 苗栗縣警察局車輛協尋電腦輸入單、車牌號碼000-0000號自用小客車車輛詳細資料報表、109年5月10日汽車失竊調查筆錄 證明被告梁依靜於109年5月10日向苗栗縣警察局竹南分局聯港派出所警員報案指稱本案車輛失竊，並表示提出告訴之事實。 6 富邦產險汽（機）車竊盜險理賠申請書、本案車輛保單資料列印畫面、失竊車客戶訪談表、被告梁依靜之身分證及駕照影本、失竊車代清償/賠款同意書、聲明同意書、失竊車輛返還請求權讓與契約書、切結書、切結同意書、汽車險理賠文件簽收單 證明被告梁依靜於109年5月11日以本案車輛失竊，向富邦產險公司申請保險理賠之事實。 
二、核被告林健友、梁依靜所為，均係犯刑法第339條第3項、第
    1項之詐欺取財未遂及同法第171條第1項之未指定犯人誣告
    罪嫌。被告2人就上開犯行有犯意聯絡及行為分擔，請論以
    共同正犯。又被告2人所犯上開2罪，犯意各別、行為互殊，
    請予分論併罰。
三、依刑事訴訟法第251條第1項提起公訴。
　　此　致
臺灣苗栗地方法院
中　　華　　民　　國　 110　　年　　11　　月　　23　　日
　　　　　　　　　　　　      檢 察 官    張智玲